臺灣臺南地方法院民事判決
109年度重家繼訴字第21號
原      告  戴○淮
訴訟代理人  郭群裕律師
被      告  黃○杰
            黃○娜
            戴○輝
上  一  人            
訴訟代理人  蔡淑文律師
被      告  戴○珠
            戴○証
上列當事人間請求分割遺產事件，本院判決如下：
    主      文
原告之訴駁回。
訴訟費用由原告負擔。
    事實及理由
一、原告起訴主張：
（一）被繼承人戴鄭○金於民國108年4月2日死亡，其繼承人為兩
      造，詎被告戴○輝持不合法之代筆遺囑，欲以該內容為遺
      產分配，實已侵害原告之應繼分等權利，爰訴請分割遺產
      等語。
（二）爰聲明：兩造公同共有起訴狀附表一所示之遺產應予分割
      ，分割方法依起訴狀附表一所示分割方法分割。
二、按原告之訴，依其所訴之事實，在法律上顯無理由者，法院
    得不經言詞辯論，逕以判決駁回之，家事事件法第51條準用
    民事訴訟法第249條第2項定有明文。
三、經查：
（一）按因繼承、強制執行、徵收、法院之判決或其他非因法律
      行為，於登記前已取得不動產物權者，應經登記，始得處
      分其物權，民法第759條定有明文。又繼承人請求分割公
      同共有之遺產，性質上為處分行為，如係不動產，依民法
      第759條規定，於未辦妥繼承登記前，不得為之（最高法
      院88年度台上字第1053號判決要旨參照）。次按土地繼承
      登記，得由任何繼承人為全體繼承人聲請之。繼承人為二
      人以上，部分繼承人因故不能會同其他繼承人共同申請繼
      承登記時，得由其中一人或數人為全體繼承人之利益，就
      被繼承人之土地，申請為公同共有之登記。其經繼承人全
      體同意者，得申請為分別共有之登記。土地法第73條第1
      項後段、土地登記規則第120條第1項亦分別定有明文。查
      原告主張兩造為被繼承人戴鄭素金之繼承人，且被繼承人
      戴鄭素金遺有遺產等情，固據其提出戶籍謄本、繼承系統
      表、財政部南區國稅局遺產稅繳清證明書影本、土地及建
      物登記第一類謄本為證，惟被繼承人戴鄭素金所遺前開建
      物中尚有未經原告或其他繼承人向地政機關辦理繼承登記
      者一節，既有原告所提前開建物登記第一類謄本，及本院
      所有權人查詢結果在卷可稽，則揆諸前揭說明，上開部分
      建物在未經繼承登記前既不得處分，則原告在未辦理上開
      建物繼承登記前，逕訴請分割該遺產，顯無理由，應予駁
      回。
（二）次按民法第1164條所定之遺產分割，係以遺產為一體，整
      個的為分割，而非以遺產中個個財產之分割為對象，亦即
      遺產分割之目的在遺產公同共有關係全部之廢止，而非個
      個財產公同共有關係之消滅。是除非依民法第828條、第8
      29條規定，經全體公同共有人同意僅就特定財產為分割，
      或除被繼承人以遺囑禁止繼承人分割之遺產，及共同繼承
      人以契約約定禁止分割之遺產外，應以全部遺產整體為分
      割，不能以遺產中之個個財產為分割之對象，最高法院84
      年度臺上字第2410號、86年臺上字第1436號、88年度臺上
      字第2837號裁判要旨可資參照。查原告訴請分割之上開部
      分建物因未經繼承登記而不得處分，已如前述，兩造復未
      就其他遺產合意先為分割，則原告就其餘遺產之分割請求
      亦顯無理由，應併駁回之。
（三）爰不經言詞辯論，逕以判決駁回之。
四、訴訟費用負擔之依據：家事事件法第51條，民事訴訟法第78
    條。
中　　華　　民　　國　　109 　年　　12　　月　　9 　　日
                  家事法庭法  官  林育幟
以上正本係照原本作成。
如對本判決上訴，須於判決送達後20日內向本院提出上訴狀。如
委任律師提起上訴者，應一併繳納上訴審裁判費。
中　　華　　民　　國　　109 　年　　12　　月　　10　　日
                          書記官  賴佳柔